【裁判字號】    88,自,425
【裁判日期】    900518
【裁判案由】    詐欺
【裁判全文】
臺灣高雄地方法院刑事判決                          八十八年度自字第四二五號
    自  訴  人  甲○○
    自訴代理人  蘇精哲律師
                王正嘉律師
    被      告  丙○○
右列被告因傷害案件，經自訴人提起自訴，本院判決如左︰
    主  文
丙○○傷害人之身體，累犯，處有期徒刑月，如易科罰金，以佰元折算壹日。
被訴詐欺部分無罪。
    事  實
一、丙○○曾於民國八十四年間因詐欺案件，為法院判處有期徒刑二月確定，嗣於八
    十四年十二月十八日執行完畢，詎未知悔改，復於八十八年八月十六日晚上十時
    許，與甲○○在高雄市○○區○○路二０三巷三之一號發生口角，丙○○於是毆
    打甲○○，致甲○○受有背部紅腫、右手紅腫、右下肢紅腫、左膝紅腫及臉部擦
    傷等傷害。
二、案經甲○○提起自訴。
    理  由
本件自訴案件分二部分理由說明：
壹、被訴傷害部分：
一、訊據被告丙○○否認右揭犯行，辯稱：當時甲○○打我巴掌，我在小港醫院也有
    驗傷，當時只是拉扯而已等語。惟查被告丙○○右揭犯罪，已據自訴人甲○○指
    訴綦詳，復有證人乙○○於本院審理時供證被告當晚拉自訴人頭髮等語在卷可稽
    ，並有自訴人提出之安泰醫院出具之診斷證明書可佐，被告罪證明確，犯行洵可
    認定。
二、核被告丙○○所為，係犯刑法第二百七十七條第一項之傷害罪。又查被告丙○○
    曾於八十四年間因詐欺案件，為法院判處有期徒刑二月確定，嗣於八十四年十二
    月十八日執行完畢，有其全國前案紀錄表可稽，被告於五年內再犯本件有期徒刑
    以上刑之罪，為累犯，應依法加重其刑。審酌被告丙○○犯罪之動機、目的、手
    段、犯後態度及告訴人受傷情形等一切情狀，爰酌情量處如主文所示之刑，並諭
    知易科罰金之折算標準。又本件被告行為後，刑法第四十一條已於九十年一月十
    日修正公布，並於同年月十二日生效施行，而修正後刑法第四十一條第一項係規
    定：「犯最重本刑為五年以下有期徒刑之罪，而受六個月以下有期徒刑或拘役之
    宣告，因身體、教育、職業或家庭之關係，執行顯有困難者，得以一元以上，三
    元以下折算一日，易科罰金，但確因不執行所宣告之刑難收矯正之效，或難以維
    持法秩序者，不在此限」。新舊法比較結果，修正後之現行刑法第四十一條第一
    項後段附加規定「但確因不執行所宣告之刑難收矯正之效，或難以維持法秩序者
    ，不在此限」部分，對被告較為不利，依刑法第二條第一項但書規定，自應適用
    修正前刑法第四十一條之規定諭知被告所處之刑易科罰金，附此附明。
貳、被訴詐欺無罪部分：
一、自訴人自訴被告丙○○詐欺之犯罪事實為：「被告於八十八年六月二十日至六月
    二十八日間，向自訴人諉稱其於八十八年六月二十日所發生之交通事故未能和解
    ，該事故之被害人將提起刑事傷害告訴陷渠之家庭經濟頓時困噩云云，並於同年
    六月二十八日，被告又向自訴人佯稱該事故需新臺幣（下同）五十萬元和解，要
    求自訴人先調現助其和解，再由其雇主何啟烈貨款收訖後，即予償還，被告即持
    臺灣銀行楠梓分行支票號碼ＡＬ0000000號，發票日為八十八年七月十日
    由其雇主所簽發之面額五十二萬元支票給自訴人收執，自訴人不疑有詐，乃向親
    友調現幫助被告能與該事故之被害人和解，詎該支票竟於八十八年七月十二日遭
    退票，自訴人經催討後，被告均置之不理，又經自訴人查訪該事故之和解金並非
    被告自訴人所佯稱之金額，自訴人始知受騙」等情。關於被告有右揭犯罪事實，
    係可由何啟烈所簽發，並由被告背書之臺灣銀行楠梓分行之支票影本及退票理由
    單影本各一紙可證，而且，自訴人小姑之存摺領款紀錄可證明八十八年六月二十
    八日有領出二十萬元，另有自訴人之跟會單可證明自訴人標得二十七萬元，而前
    揭款項係由自訴人之先生戊○○交給被告，亦可由戊○○及柴進明之供述可資證
    明。
二、被告丙○○否認有右揭詐欺犯罪事實，並辯稱：我向自訴人丈夫簽賭六合彩後積
    欠賭資，才以何啟烈之支票抵付，而且，我當時車禍肇事時，才僅不過賠了三萬
    元而已，當時自訴人之丈夫戊○○也有與我一起向車禍被害人丁○○家人談和解
    ，豈有不知該車禍和解情形。
三、本件自訴人自訴被告丙○○假藉車禍需款和解，而向自訴人詐欺五十二萬元一節
    ，固提出被告背書之面額五十二萬元支票一紙、證人戊○○及柴進明之證述為據
    ，惟本院認上開自訴人所舉出證據尚無法證明被告有被訴之犯罪事實，理由如次
    ：
（一）首先說明自訴人自訴被告向其詐欺之金額部分，自訴人先於八十八年十二月十
      五日本院審理中，對於本院訊及交付被告之金錢來源後陳述：「我向我小姑借
      二十萬元，向我朋友借二十萬元，另我標會十二萬元」等語。嗣後，自訴人所
      委任之代理人則於八十九年十二月十五日本院審理中陳述：「自訴人方面有拿
      出六十萬元，二十萬元是存款，另外是互助會款，總共六十萬元，互助會是在
      八十八年三月二十日起會，九十年六月二十日結束，應是在八十八年六月二十
      日標到等語」。而證人戊○○（即自訴人之丈夫）於九十年一月十日審理時則
      陳述：「被告有向我太太借六十餘萬元，借了後打電話騙我，借錢時，被告說
      他出車禍要處理，又說他父親開店要用錢，又說他太太那裡也要用，他便拿票
      先向我調，言明十五天即還我，車禍是跟我及我太太講的，我交給他的錢，有
      一筆是匯的」等語。即由前揭自訴人、自訴代理人及證人戊○○之陳述內容，
      已不能確知當時自訴人交付給被告之金額是五十二萬元，或者是六十萬元，而
      交付之金錢，是自銀行領出二十萬，其餘為會款，或者是自訴人小姑借自訴人
      二十萬元，自訴人又向朋友借二十萬元，另外自訴人標會十二萬元後，再將金
      錢交付給被告之情形，即本院認為依照上開自訴人、自訴代理人及證人戊○○
      之陳述，無從認定自訴人交付金錢給予被告之事實經過。至於自訴人所舉證人
      柴明進雖在本院審理中供證「我與戊○○去領錢，戊○○告訴我是要借給丙○○，但沒有目睹戊○○交錢給丙○○」等語，即由該證人供證內容得悉證人並
      無目睹自訴人先生交付金錢給被告之事實，而且證人柴明進之供述，對照上開
      自訴人、自訴代理人及證人戊○○之供述內容，並無法認有關聯而得證明自訴
      人究竟交付多少金錢給被告之事實，即自訴人自訴交付給被告五十二萬元，或
      者是六十萬元之事實已無從判斷。
（二）根據自訴人自訴「被告向其諉稱其於八十八年六月二十日所發生之交通事故未
      能和解，該事故之被害人將提起刑事傷害告訴陷渠之家庭經濟頓時困噩云云，
      並於同年六月二十八日，被告又向自訴人佯稱該事故需新臺幣（下同）五十萬
      元和解，要求自訴人先調現助其和解，再由其雇主何啟烈貨款收訖後，即予償
      還」一節。本院以為被告既然向自訴人言明會因車禍賠償而經濟陷入困噩，自
      訴人豈有干願代該車禍被害人負擔風險而為被告籌措五十餘萬元。對於該項本
      院質疑，自訴代理人則陳述：「因為第一份自訴狀，是自訴人請他人書寫，之
      後才委任我們，被告當時是說有立即損失，要自訴人先調給他，本件事實，第
      一份書狀是寫支票部分，後來有再追加補充事實，是在八月三十日提出補充狀
      」等語。惟查該八月三十日提出之書狀係記載：「被告於八十八年六月二十八
      日造訪，稱渠發生車禍，必需支付賠償金，我妻有一筆新臺幣八十萬元定期存
      款即將到，期提前解約，利息損失鉅大，暫時借用，定期存款到期即提領清償
      為餌，使自訴人誤信為真，收受被告交付之支票，嗣查被告之妻並無定期存款
      」等情，關於自訴代理人所謂於再付給予被告之錢，豈非基於救濟之情形，何
      以干願負擔被告即持臺灣銀行楠梓分行支票號碼ＡＬ0000000號，發票
      日為八十八年七月十日由其雇主所簽發之面額五十二萬元支票給自訴人收執，
      自訴人不疑有詐，乃向親友調現幫助被告能與該事故之被害人和解，詎該支票
      竟於八十八年七月十二日遭退票，自訴人經催討後，被告均置之不理，又經自
      訴人查訪該事故之和解金並非被告自訴人所佯稱之金額，自訴人始知受騙」等
      情。如果以該補充書狀記載，以及對照證人戊○○於本院陳述被告向其借錢時
      言明十五天後還錢，被告自己於十五天後定期存款到期後交付價金給車禍被害
      人即可，關於此點，自訴人應係可得預見。而對於上開質疑，自訴人嗣後於本
      院審理中復陳稱：被告是跟我借錢，當時他是發生車禍，及他父親開海產店裝
      潢要一百五十萬元，錢不夠跟我借錢」等語，但依照本件自訴代理人受任後，
      自訴人方面提出書狀陳述：「被告原與自訴人為鄰居，八十八年六月間，自訴
      人偽稱其因與人發生車禍，而將於八十八年六月二十八日與人和解，亟需用錢
      ，而被告之妻有一筆八十萬元定存，即將到期，現在如果解約將受利息損失，
      才向自訴人臨時調用為由，並為取信於自訴人，復拿二張支張，分別為發票人
      何啟烈、及劉建宏簽發之二張支票，致自訴人陷於錯誤，向親友調用金錢與互
      助會所得金額共六十萬六千元，於八十八年六月二十八日中午，交由被告，被
      告則交付該二張支票以偽保證，得被告取得金錢後，於八十八年六月二十八日
      晚間，與車禍相對人丁○○完成和解，自訴人先生戊○○到現場瞭狀況，知和
      解金額僅需三萬元，始知受騙」等情。亦即本件自訴代理人受任後，仍是以被
      告憑車禍為藉口實施詐欺情事供作起訴令法院裁判之犯罪事實，只是於自訴人
      對於本院質疑前揭借錢經過之合理性後，自訴人才補充說明當時被告係以車禍
      及其父親要開海產店為由向其借款六十萬元云云。
（三）合前揭說明，本件自訴人雖舉出被告背書之支票以供證明有交付被告相當價金
      ，但因為自訴人對於交付金額及金額來源所作陳述不一，並不能據而認定被告
      有收取自訴人交付金錢之事實。而且，自訴人對於被告施用詐術之手段情節，
      於本院提出質疑時，先後陳述不同之被告犯罪事實，除已顯示自訴人陳述事實
      欠缺憑信性外，本院更無從依自訴人先後不同之陳述確定被告有任何合致於自
      訴人所訴請裁判之犯罪事實，亦即本件被告被訴詐欺一案，核屬不能證明，應
      諭知被告無罪之判決。
據上論斷，應依刑事訴訟法第三百三十四條、第二百九十九條第一項前段、第三百零
一條第一項，刑法第二條第一項但書、第二百七十七條第一項、修正前第四十一條，
罰金罰鍰提高標準條例第一條前段、第二條，判決如主文。
中    華    民    國  九十      年       五       月      十八      日
                                    臺灣高雄地方法院刑事第三庭
                                        法  官  周志賢
右正本證明與原本無異。
如不服本判決，應於判決送達後十日內，向本院提出上訴狀。
                                        書記官  簡鴻雅
中    華    民    國      九十      年       六       月       五       日
附錄本判決論罪之法條全文
刑法第二百七十七條條第一項
  傷害人之身體或健康者，處三年以下有期徒刑、拘役或一千元以罰金。


司法院資訊處製作；財團法人民間司法改革基金會備份。
